【裁判字號】    97,勞訴,31
【裁判日期】    981231
【裁判案由】    給付退休金等
【裁判全文】
臺灣彰化地方法院民事判決  97年度勞訴字第31號
原      告  丙○○
            戊○○
            甲○○
            庚○○
兼前列二人共同
訴訟代理    丁○○
人
兼前列五人共同
訴訟代理    乙○○
人
被      告  世界生物能源股份有限公司
法定代理人  己○○
訴訟代理人  鐘登科律師
上列當事人間給付退休金等事件，本院於民國98年12月17日言詞
辯論終結，判決如下：
    主  文
(一)被告應給付原告乙○○新台幣陸拾柒萬肆仟陸佰拾貳元及自
  民國97年10月14日起至清償日止按年息百分之五計算之利息。
(二)被告應給付原告庚○○新台幣壹拾壹萬仟伍佰零壹元及自民
  國97年10月14日起至清償日止按年息百分之五計算之利息。
(三)被告應給付原告丁○○新台幣壹拾陸萬陸仟壹佰零捌元及自國
  97年10月14日起至清償日止按年息百分之五計算之利息。
(四)被告應給付原告甲○○新台幣貳萬零柒拾伍元及自國97年10月
  14日起至清償日止按年息百分之五計算之利息。
(五)被告應給付原告丙○○新台幣壹拾肆萬玖仟柒佰捌拾玖元及自
  國97年10月14日起至清償日止按年息百分之五計算之利息。
(六)被告應給付原告戊○○新台幣壹拾壹萬柒仟玖佰零伍元及自國
  97年10月14日起至清償日止按年息百分之五計算之利息。
(七)原告其餘之訴駁回。
(八)原告訴之縮減後訴訟費用由被告負擔百分之六十五，原告乙○○負擔百分之六，庚○○負擔百分之三，丁○○負擔百分之八
  ，甲○○負擔百分之九，丙○○新台負擔百分之五，戊○○負
  擔百分之四。縮減前之訴訟費用，由原告丙○○負擔百分之十
  七，庚○○負擔百分之九，庚○○負擔百分之九，丁○○負擔
  百分之二十三，甲○○負百擔分之二十六，丙○○負擔百分之
  十四，戊○○負擔百分之十一。
(九)本判決第(一)項原告乙○○以新台幣貳拾貳萬伍仟捌佰零貳元為
  被告供擔保後得假執行。但被告以新台幣陸拾柒萬肆仟陸佰
  拾貳為原告預供擔保後得免為假執行。
(十)本判決第(二)至第(六)項得假執行，但被告如以壹拾壹萬仟伍佰
  零壹元、壹拾陸萬陸仟壹佰零捌元、貳萬零柒拾伍元、拾肆萬
  玖仟柒佰捌拾玖元、拾壹萬柒仟玖佰零伍元依序為被告庚○○
  、丁○○、甲○○、丙○○、戊○○預供擔保後得免為假執行
  。
(十一)原告其餘假執行之聲請駁回。
    事實及理由
一、原告97年9 月11日聲請核發之支付命令，經送達被告後經被
    告為異議，依民事訴訟法第519 條第1 項規定，該聲請視為
    起訴，其訴之聲明為被告應給付1 原告乙○○新台幣（下同
    ）1,066,224 元，2 原告庚○○283,350 元，3 原告丁○○
    422,527 元，4 原告甲○○297,525 元，5 原告丙○○269,
    524 元，6 原告戊○○221,597 元及均自支付命令繕本送達
    翌日起至清償日止按年息百分之5 計算之利息，嗣於書狀繕
    本送達後之98年6 月18日縮減訴之聲明為應給付1 原告乙○○788, 636元，2 原告庚○○197,673 元，3 原告丁○○44
    ,264元4 原告甲○○192,575 元，5 原告丙○○257,009 元
    ，6 原告戊○○214,895 元，利息起算則同前，核屬民事訴
    訟法第255 條第3 款減縮應受判決事項之聲明者，於法即無
    不合，先以敘明。
二、原告起訴主張略以：原告6 人自民國（下同）95年7 月起陸
    續受雇於被告公司任職，分別擔任企劃經營處協理等職務，
    被告公司為遷往彰濱工業區實現廠辦合一之公司經營策略，
    將無法配合前往工作之原告乙○○、庚○○、丁○○、甲○○4 人於97年8 月29日資遣，另2 名原告丙○○、戊○○則
    自97年6 月30日及7 月31日即自動離職，被告因積欠原告資
    遣費、加班費及職務加給費等費用未為給付，因此依勞動基
    準法相關之規定請求被告給付如下：
    (1)、原告乙○○部分：資遣費新台幣（下同）67,708元，資
        遣預告工資43,340元，未休假應補發之工資24,914元，
        加班費619,924 元，職務加給114, 000元，共計為869,
        886 元（詳細計算方式見原告6 月18日所提附表即本判
        決之附件，下同）扣除被告已給付之資遣費81,250元。
        訴之聲明求為判決被告應給付原告788,636 元及自支付
        命令送達翌日起至清償日止按年息百分之五計算之利息
        。
    (2)、原告庚○○部分：資遣費32,083元，資譴預告工資23,3
        40元，未休假應補發之工資4,082 元，加班費92,478元
        ，職務加給85,500元，總計為237,483 元，扣除被告已
        給付之部分資遣費39,810元。訴之聲明求為判決被告應
        給付原告197,673 元及自支付命令送達翌日起至清償日
        止按年息百分之五計算之利息。
    (3)、原告丁○○部分：資遣費37,000元，資遣預告工資24,6
        60元，未休假應補發之工資6,168 元，加班費138,084
        元，職務加給163,500 元，共計369,412 元，扣除被告
        已發給之資遣費44,264元。訴之聲明求為判決被告應給
        付原告325,148 元及自支付命令送達翌日起至清償日止
        按年息百分之五計算之利息。
    (4)、原告甲○○部分：資遣費37,125元，職務加給172,500
        元，共計231,625 元，扣除被告已發給之資遣費39,050
        元。訴之聲明求為判決被告應給付原告新台幣192,575
        元及自支付命令送達翌日起至清償日止按年息百分之五
        計算之利息。
    (5)、原告丙○○部分：加班費149,789元，職務加給107,220
        元，共計257,009 元。訴之聲明求為被告應給付原告25
        7 ,009元及自支付命令繕本送達翌日起至清償日止按年
        息百分之五計算之利息。
    (6)、原告戊○○部分：未休假應補發之工資5,600 元，加班
        費112,305 元，職務加給96,990元，共計214,895 元，
        扣除被告已支給之工資4,287 元。訴之聲明求為判決被
        告應給付原告210,608 元及自支付命令繕本送達翌日起
        至清償日止按年息百分之五計算之利息。並均願供擔保
        聲請宣告假執行等語。
三、被告則以：有關預告工資部分：被告主張自97年8 月15即
    通知原告乙○○、庚○○、丁○○、甲○○4 人於97年8 月
    29日資譴，原告薪水結算至同年8 月31至日，僅不足3 日，
    資遣費被告認應給付乙○○等4 人3 日之預告工資即足，不
    同意原告等3 人之計算方式。資遣費部分：被告認原告4
    人離職期日為97年9 月3 日（即前項預告工資期滿之日），
    認乙○○為65,000元（65,000元×0.5 ×24月/12 月＝65,0
    00元）；庚○○為30,625（35,000元×0.5 ×21月/12 月＝
    30,625元）；丁○○部分35,458元（37,000元×0.5 ×23月
    /12 月＝35,458元；甲○○部分35,750元（33,000元×0.5
    ×23月/12 月＝35,750元。應休未休假工資計算方式：原
    告乙○○36小時9,750 元，庚○○28小時4,083 元，丁○○
    33小時5,088 元，甲○○戊○○則無應休未休情形，不得請
    領。加班費規定於被告公司之工作規則，同仁因作需要，
    應先填寫加班登記表交主管部門核准，未依規定申報核備加
    班時數不予採計，原告主張之加班未依相關規定辦理即不得
    再為請求。職務加給請求部分：被告公司固規定同仁薪資
    採議薪制，每半年議薪1 次，同仁議薪以反應同仁績效及工
    作能力為目的，同仁議薪由部門主管建議，並經總經理核定
    之，原告等從未要求議薪，要求給付職務加給，無異在無績
    效及工作能力之情形下自行為加薪之舉，原告此部分請求為
    無理由，請駁回之。對原告乙○○等4 人離職之原嗣於98年
    5 月5 日主張係因自97年9 月1 日起無故曠職依勞動基準法
    第12條第1 項第6 款解職云云，如受不利判決願供擔保請求
    免為假執行宣告等語。
四、兩造不爭執事項：(1)原告乙○○平均薪資65,000元，到職日
    95年9 月1 日，已領取被告給付之資遣費81,250元。(2)原告
    庚○○平均薪資35,000元，到職日95年12月1 日，已領取被
    告給付之資遣費39,375元。(3)原告丁○○平均薪資37,000元
    ，到職日95年10月16日，已領取被告給付之資遣費44,246元
    。(4)原告甲○○平均薪資33,000元，到職日95年7 月10日，
    已領取被告給付之資遣費39,050元。(5)原告戊○○已領取被
    告給付之結算薪資4,287 元。
五、兩造爭執事項：(1)原告乙○○、庚○○、丁○○、甲○○4
    人之離職日究係97年9 月3 日或9 月19日？(2)原告可領取之
    資遣預告工資之天數及額度為多少？(3)原告可領加班費否？
    數額為多少？(4)原告等可否請領職務加給？
六、本院查：原告主張因被告公司為謀廠辦合一政策，將公司由
    北部南遷彰濱工業區，因原告乙○○、庚○○、丁○○、甲○○4 人資遣，另原告丙○○則自動離職為兩造不爭，本院
    下就兩造爭執事項判斷如下：
(1)、原告乙○○、庚○○、丁○○、甲○○4 人之離職日究係97
    年9 月3 日或9 月19日？按民法第95條第1 項規定非對話而
    為意思表示者，其意思表示以通知到達相對人時，發生效力
    ，本件原告主張97年8 月15日即發布資遣令，固據其提出命
    令公告為證，但為原告等所否認，原告即有舉證之必要，原
    告就此並無法證明，資遣命令之意思表示確有到達相對人，
    衡情，一般人事命令，攸關員工之權益，自應由員工簽收為
    妥，以杜來日爭議，且被告公司亦有簽收回傳之機制（見被
    告98年5 月5 日答辯狀被證3 反面），是被告之主張不可採
    信，反之原告確提出電腦紀錄被告之人事命令確於97年8 月
    29日始由電腦傳送原告林瑞佳叡，有原告提出之紀錄為證（
    見原告98年6 月18日書狀所附之證6 及證8 ），是原告主張
    自97年8 月29日算加計20日之資遣預告日為離職日為9 月19
    日，以9 月19日為資遣遣離職日為合理可信（被告計算方式
    相同，僅起始日不算），且原告有提出工作到97年9 月18日
    之簽到退簿為證（見前開書狀證8 ），另被告又主張原告等
    係無故曠職遭解雇云云，被告公司從未以此事由通知原告且
    卷內原告並無曠職之證據，顯係被告臨訟任意之主張，即不
    可採信。按勞工退休金條例第12條規定勞工適用本條例之退
    休金制度者，適用本條例之工作年資，於勞動契約依勞動基
    準法第11條、第13條但書、第14條及第20條或職業災害勞工
    保護法第23條、第24條規定終止時，其資遣費由雇主按其工
    作年資每滿1 年發給2 分之一之平均工資，未滿一年者以比
    例計給；最高以發給6 個月平均工資為限，不適用勞動基準
    法第17條之規定。其等工作年資起迄如附表所列，原告乙○○依法可領取之資遣費為65,000元×0.5 ×（25/12 年）
    ＝67,708元（元以下四捨五入，下均同）。原告庚○○可
    領取之資遣費為35,000元×0.5 ×（22/12 年）＝32,083元
    。原告丁○○可領取之資遣費為37,000元×0.5 ×（24/1
    2 年）＝37,000元。原告甲○○可領取之資遣費為33,000
    元×0.5 ×（27/12 年）＝37,125元。
(2)、另依勞動勞動基準法第24條規定雇主延長勞工工作時間者，
    其延長工作時間之工資依左列標準加給之：一、延長工作時
    間在二小時以內者，按平日每小時工資額加給三分之一以上
    。二、再延長工作時間在二小時以內者，按平日每小時工資
    額加給三分之二以上。三、依第32條第3 項規定，延長工作
    時間者，按平日每小時工資額加倍發給之。本件原告依被告
    所提出請假紀錄表及上下班打卡資料所算出之加班費如附表
    ，請領加班費為原告固有之權利，被告未能舉出原告加班不
    實之抗辯，反以原告須填加班單送被告核准後才可加班等語
    置辯，惟被告可對原告是否加班之事實稽核，但不得以不合
    理之條件限制原告請領加班費，原告等可請領之加班費如附
    表計算方式原告乙○○為619,924 元。原告庚○○為92
    , 478 元。原告丁○○為138,084 元。原告甲○○為17
    2,500 元。原告丙○○為149,789 元。原告戊○○112,
    305 元。
(3)、另依勞動基準法第16條雇主依第11條或第13條但書規定終止
    勞動契約者，其預告期間依左列各款之規定：第2 款規定繼
    續工作一年以上三年未滿者，於二十日前預告之。同法第3
    項復規定雇主未依第1 項規定期間預告而終止契約者，應給
    付預告期間之工資。原告乙○○可請領之預告期間之工資
    為65,000元×（20/30 月）＝43,333元（原告附表誤列為43
    ,340元）。原告庚○○可請領之預告期間工資為35,000元
    ×（20/30 月）＝23,333元（原告誤列為23,340元）。原
    告丁○○可請領之預告期間工資為37,000元×（20/30 月）
    ＝24,667元（原告誤列為24,660元）。原告甲○○可請領
    預告期間工資為33,000元×（20/30 月）＝22,000元。
(4)、另原告請求資遣前仍未休年假之薪資計算如附表原告乙○○為11.5日，為65,000元×（11.5/30 月）＝24,917元（原
    告誤列為24,914元）。原告庚○○為3.5 日，為35,000元
    ×（3.5/30月）＝4,083 元（原告誤列為4,082 元）。原
    告林文興5 日，為37,000元×（5/30月）＝6,167 元（原告
    誤列為6,168 元）。原告戊○○為4 日，為42,000元×（
    4/30月）＝5,600元。
七、至原告等向被告另請求給付職務加級晉級薪水之給付，因是
    否晉級敘薪雇主須衡量原告工作績效及公司營運狀況為考量
    ，並非員工固定可請求之給付，原告此部分請求於法無據，
    即不應准許。
八、綜上，原告乙○○可向被告請求給付之金額為674,632 元（
    資遣費67,708元＋加班費619,924 元＋預告期間之工
    資為43,333元未休年假之薪資24,917元－被告已給付之資
    遣費81,250元＝674,632 元。）；原告庚○○可向被告請求
    給付之金額為113,501 元（資遣費32,083元＋加班費92
    ,478元＋預告期間之工資24,667元＋未休年假之工資4,
    083 元－被告已給付之資遣費39,810元＝84,751元。）；原
    告丁○○可向被告請求給付之金額為166,108 元（資遣費
    37,000元＋加班費138,084 元＋預告期間工資24,667元
    ＋未休年假之薪資6,167 元－被告已給付之資遣費39,810
    元＝166,108 元。）；原告甲○○可向被告請求之金額為20
    ,075（資遣費37,125元。＋預告期間工資22,000元－被告
    已發給之資遣費39,050＝20,075元。）；原告丙○○可向被
    告請求之金額為149,789 元；原告戊○○可向被告請求給付
    之金額為117,905 元（加班費112,305 元＋未休年假之
    工資5,600 元＝117,905 元）及併請求均自支付命令繕本送
    達翌日起及即97年10月14日起至清償日止按年息百分之5 計
    算之利息。原告所請上開金額於法有據，即無不合，應予准
    許。超過部分即屬無據，即不准所許，應予駁回。
九、本件事證已斟明確，兩造其餘攻擊防禦方法與判決結果不生
    影響，併此敘明。
十、原告陳明願供擔保，聲請宣告假執行，原告乙○○部分核無
    不合，爰酌定相當擔保金額予以准許，其餘原告則因本院所
    命給付之金額未逾50萬元，依民事訴訟法第385 條第1 項第
    5 款規定職權為假執行之宣告，至被告請聲願預供擔保聲請
    免為假執行，核無不核，酌定相當金額宣告之。至原告之訴
    駁回部分，其假執行之聲請亦失所依附並予駁回。
十一、據上論結，原告之訴為一部分有理由，一部分無理由，依
      民事訴訟法第385 條第1 項前段、第79條、第392 條第2
      項判決如主文。
中    華    民    國    98    年    12    月    31    日
                  民事第二庭    法  官  李言孫
以上正本係照原本作成。
如對判決上訴，應於判決送達後20日內向本院提出上訴狀。
中    華    民    國    98    年    12    月    31    日
                                書記官  施惠

司法院資訊處製作；財團法人民間司法改革基金會備份。
